【裁判字號】    95,易,1035
【裁判日期】    950830
【裁判案由】    贓物
【裁判全文】
臺灣板橋地方法院刑事判決          95年度易字第1035號
公  訴  人  臺灣板橋地方法院檢察署檢察官
被      告  乙○○
            甲○○
上列被告等因贓物案件，經檢察官提起公訴（95年度偵字第1694
2 號），被告等各於準備程序認罪，爰經本院合議庭裁定由受命
法官獨任以簡式審判程序審理，判決如下：
    主  文
乙○○連續故買贓物，累犯，處有期徒刑陸月，如易科罰金，以
銀元佰元即新臺幣玖佰元折算壹日。
甲○○連續故買贓物，處拘役伍拾日，如易科罰金，以銀元佰
元即新臺幣玖佰元折算壹日。
    事實及理由
一、本件犯罪事實、證據暨應適用之法條，均引用如附件檢察官
    起訴書之記載。
二、被告行為後，刑法施行法於民國95年6 月14日增訂該法第1
    條之1 規定，95年7 月1 日施行，其將刑法分則所定罰金之
    貨幣單位均改為新臺幣，並分別提高為3 倍或30倍；另刑法
    第33條第5 款關於罰金刑規定、同法第55條後段關於牽連犯
    之規定、同法第41條第1 項關於易科罰金折算標準之規定，
    均已於94年2 月2 日修正公布，95年7 月1 日施行。按於同
    上時日修正施行之刑法第2 條規定，乃係關於新舊刑罰法律
    比較適用之準據法，其本身無關行為可罰性要件之變更，故
    於95年7 月1 日前揭法律修正施行後，如有涉及比較新舊法
    之問題，即應逕依修正後刑法第2 條第1 項規定，為「從舊
    從輕」之比較（參見最高法院95年度第8 次刑事庭會議決議
    意旨）。茲分述如下：
(一)、刑法分則編各罪所定罰金之貨幣單位原為銀元，且依修正前
    刑法第33條第5 款規定，罰金刑為1 銀元以上，而有關罰金
    倍數之調整及銀元與新台幣之折算標準，則定有「罰金罰鍰
    提高標準條例」及「現行法規所定貨幣單位折算新台幣條例
    」，除罰金以1 銀元折算3 元新臺幣外，並將72年6 月26日
    以前修正之刑法部分條文罰金數額提高2 至10倍，其後修正
    者則不再提高倍數；嗣修正後刑法第33條第5 款則將罰金刑
    提高為新臺幣1 千元以上，並以百元計算之，且因刑法第33
    條第5 款所定罰金貨幣單位既已改為新臺幣，刑法分則編各
    罪所定罰金之貨幣單位亦應配合修正為新臺幣，且考量刑法
    修正施行後，不再適用「現行法規所定貨幣單位折算新臺幣
    條例」，為使刑法分則編各罪所定罰金之最高數額與刑法修
    正前趨於一致，爰增訂刑法施行法第1 條之1 規定，將刑法
    分則編各罪所定罰金之貨幣單位均改為新臺幣，並將72年6
    月26日以前修正之刑法部分條文罰金數額提高為30倍，其後
    修正者則提高為3 倍。是以刑法分則編各罪所定有罰金刑刑
    種之最高數額，於上開規定修正後仍屬一致，並無不同；但
    其罰金刑之最低數額，則比修正前提高，從而，以修正前之
    規定於被告較為有利。
(二)、修正後刑法第56條規定，業已刪除連續犯規定，故連續數行
    為而犯同一罪名，依修正前刑法第56條規定，為連續犯，應
    以一罪論，但得加重其刑；而依修正後規定，則已無連續犯
    可資適用，即應將各次犯行以數罪併合處罰，是以適用修正
    前關於連續犯之規定，自係較為有利。
(三)、修正後刑法第47條關於累犯之規定，則以出於故意再犯有期
    徒刑以上之罪者為限，並增訂強制工作免其執行或執行完畢
    後，5 年內故意再犯有期徒刑以上之罪者，以累犯論之規定
    （擬制累犯），且刪除「依軍法」受裁判者，不適用累犯之
    規定，以求司法與軍法一致，是以修正後之累犯範圍互有減
    縮及擴張，應一體適用修正前有關累犯之規定。
(四)、修正後刑法第41條第1 項前段關於得易科罰金之折算標準，
    由「得以1 元以上3 元以下折算1 日」（按：此規定配合修
    正前罰金罰鍰提高標準條例第2 條【現已刪除】規定，就其
    原定數額提高為100 倍折算1 日，則最高應以銀元300 元折
    算1 日，經折算為新台幣後，應以新台幣900 元折算1 日）
    ，提高為「以新台幣1 千元、2 千元或3 千元折算1 日」，
    並刪除「因身體、教育、職業、家庭之關係或其他正當事由
    ，執行顯有困難」之條件。是以修正前關於易科罰金之折算
    標準金額較低，自係較為有利。
(五)、準此而論，前揭刑法施行法第1 條之1 之增訂及刑法第33條
    第5 款之修正，乃係刑法分則編各罪所定罰金刑之刑罰法律
    效果之變更；前揭刑法第55條後段牽連犯之修正，則均係科
    刑規範事項之變更，刑法第41條第1 項易科罰金折算標準規
    定之修正，則相當於科刑規範事項之變更，自應依刑法第2
    條第1 項規定，綜合罪刑全部結果，整體為新舊法之「從舊
    從輕」比較（參見最高法院24年上字第4634號判例意旨、27
    年上字第261 號判例意旨）。核被告2 人所為，乃符合修正
    前刑法牽連犯之規定及修正前刑法累犯（被告乙○○部分）
    之規定，而依本院所諭知之被告罪名及其宣告刑（詳如後述
    ），適用修正前有關罰金刑之規定，對被告則較屬有利。故
    經綜合比較新舊法結果，應以舊法對被告有利，自應依刑法
    第2 條第1 項前段之規定，綜合整體適用行為時即修正前刑
    法規定論處，合先敘明。
三、核被告2 人所為，均係犯刑法第349 條第2 項之故買贓物罪
    ，另被告乙○○以一接續性行為，同時觸犯故買暨牙保贓物
    罪，為一行為所犯，應從一情節較重之故買贓物罪論處。爰
    審酌被告2 人上開前科素行，犯罪動機、目的、手段、所得
    多寡及犯罪後尚及時知悉坦承所為行為之犯罪後態度等一切
    情狀，各酌情從輕量處如主文所示之刑，並依刑法第2 條第
    1 項前段，適用修正前刑法第41條第1 項前段規定，定其易
    科罰金之折算標準。
四、依刑事訴訟法第273 條之1 第1 項、299 條第1 項前段、第
    310 條之2 、第454 條，刑法第2 條第1 項前段、第349 條
    第2 項、第55條，修正前刑法第47條、第41條第1 項前段，
    罰金罰鍰提高標準條例第1 條前段，修正前罰金罰鍰提高標
    準條例第2 條（已刪除），判決如主文。
本案由檢察官丙○○提起公訴，經檢察官朱學瑛到庭執行職務。
中    華    民    國    95    年    8     月    30    日
                        刑事第14庭法  官  黎錦福
上列正本證明與原本無異。
如不服本判決，應於判決送達後10日內向本院提出上訴狀 (應附
繕本)， 上訴於臺灣高等法院。
                                  書記官  蔡麗春
中    華    民    國    95    年    8     月    30    日
附錄本案論罪科刑法條全文：
中華民國刑法第349條
（普通贓物罪）
收受贓物者，處3 年以下有期徒刑、拘役或5 百元以下罰金。
搬運、寄藏、故買贓物或為牙保者，處5 年以下有期徒刑、拘役
或科或併科1 千元以下罰金。
因贓物變得之財物，以贓物論。


司法院資訊處製作；財團法人民間司法改革基金會備份。
